臺灣基隆地方法院基隆簡易庭民事判決
110年度基簡字第875號
原      告  陳謝宗  


被      告  何翊宏  


上列當事人間遷讓房屋等事件，本院於民國110年11月18日言詞
辯論終結，判決如下：
    主  文
被告應將門牌號碼基隆市○○區○○○路○○○○號B1房屋遷讓遷讓返還
原告。
被告應給付原告新臺幣陸萬元，及自民國一百一十年九月十五日
起至遷讓前項房屋之日止，按月給付原告新臺幣柒萬元。
原告其餘之訴駁回。
訴訟費用新臺幣陸萬捌仟陸佰零柒元由被告負擔。
本判決第一項、第二項得假執行；但被告如分別就本判決第一項
以新臺幣壹佰陸拾捌萬元、就本判決第二項以到期金額之全額為
原告預供擔保，得免為假執行。
原告其餘假執行之聲請駁回。
    事實及理由
壹、程序方面：
一、按訴狀送達後，原告不得將原訴變更或追加他訴，但請求之
    基礎事實同一、擴張或減縮應受判決事項之聲明者，不在此
    限，民事訴訟法第255條第1項第2款、第3款定有明文。經查
    ：本件原告於起訴時，訴之聲明為：被告應將門牌號碼基隆
    市○○區○○○路000號B1房屋遷讓遷讓返還原告，並自民國110
    年5月15日起，按月於每月15日前給付原告新臺幣（下同）7
    0,000元。嗣於110年11月18日本院言詞辯論期日變更為：被
    告應將門牌號碼基隆市○○區○○○路000號B1房屋遷讓遷讓返還
    原告，並應給付原告60,000元，及自民國110年8月15日起至
    遷讓前項房屋之日止，按月給付原告70,000元。經核原告上
    開訴之變更，請求之基礎事實同一，且係減縮應受判決事項
    之聲明，參以首開規定，應予准許。
二、被告經合法通知，未於言詞辯論期日到場，核無民事訴訟法
    第386條各款所列情形，爰依民事訴訟法第436條第2項、第3
    85條第1項前段規定，准原告之聲請，由其一造辯論而為判
    決。
貳、實體方面：
一、原告起訴主張：被告前與原告訂立租賃契約，由被告向原告
    承租原告所有門牌號碼基隆市○○區○○○路000號B1房屋(下稱
    系爭房屋)，約定每月租金為新臺幣(下同)70,000元，租賃
    期間自民國108年8月10日起至118年8月10日止，應於每月15
    日以前給付(下稱系爭租賃契約)。詎被告自110年5月15日起
    即未依約給付租金（其中110年6、7月份僅各給付40,000元
    ），積欠之租金總額已達2個月之租額，經原告於110年8月2
    5日以基隆新豐街郵局000083號存證信函催告被告給付租金
    並終止系爭租賃契約，惟未合法送達被告。為此，爰基於系
    爭租賃契約及不當得利之法律關係，請求被告給付已到期之
    租金60,000元，自110年8月15日起至遷讓返還系爭房屋之日
    止，按月給付原告70,000元(租期終止前依系爭租賃契約、
    終止後依不當得利而為請求)，並聲明：被告應將系爭房屋
    遷讓返還原告，並應給付原告60,000元，及自110年8月15日
    起至遷讓前項房屋之日止，按月給付原告70,000元。
二、被告經合法通知未到庭爭執，亦未提出書狀為何聲明或陳述
    以供本院參酌。
三、本院之判斷：
　㈠原告主張之上開事實，業據提出系爭房屋之建物登記第二類
    謄本、系爭房屋租賃契約書、110年8月25日基隆新豐街郵局
    000083、000084存證信函、系爭房屋110年房屋稅繳款書等
    件為證；而被告經合法通知，並未到庭爭執，亦未提出書狀
    表明證據或有利於己之答辯以供審酌，本院綜合上開證據調
    查結果，自堪信原告之主張為真實。
  ㈡按稱租賃者，謂當事人約定，一方以物租與他方使用、收益
    ，他方支付租金之契約。承租人應依約定日期，支付租金。
    承租人租金支付有遲延者，出租人得定相當期限，催告承租
    人支付租金，如承租人於其期限內不為支付，出租人得終止
    契約；租賃物為房屋者，遲付租金之總額，非達2 個月之租
    額，不得依前項之規定，終止契約，其租金約定於每期開始
    時支付者，並應於遲延給付逾2 個月時，始得終止租約。承
    租人於租賃關係終止後，應返還租賃物，民法第421條第1項
    、第439條前段、第440條第1項、第2項、第455 條前段定有
    明文。次按出租人非因左列情形之一，不得收回房屋：三、
    承租人積欠租金額，除擔保金抵償外，達2個月以上時，土
    地法第100條第3款亦有明文。又押租金之主要目的，在擔保
    承租人履行租賃債務及賠償損害之用，是於租賃關係消滅後
    ，承租人如有欠租或其他債務不履行時，其所交付之押租金
    ，發生當然抵充之效力，倘於抵充後，猶有餘額，始生返還
    押租金之問題（最高法院87年度台上字第1631號、77年度台
    上字第2213號、72年度台上字第4885號判決意旨參照）。又
    按無法律上之原因而受利益，致他人受損害者，應返還其利
    益。雖有法律上之原因，而其後已不存在者，亦同，民法第
    179條著有規定。又租賃關係消滅後，承租人繼續占用租賃
    標的物，可能獲得相當於租金之利益，出租人因而受有不能
    使用收益之損害，顯亦侵害出租人之權利，此亦為社會通常
    之觀念（最高法院61年台上字第1695號判例意旨參照）。經
    查：
　1.本件被告自110年5月15日起即未繳付租金，除其間已繳納11
    0年6、7月份各40,000元之租金外，於扣除被告已給付原告
    押租金70,000元後，被告於自110年5月15日起已積欠原告2
    個月以上之租金，且積欠之租金額已逾2個月以上，自得依
    法終止租約。而本件原告聲請以起訴狀繕本之訴達，以代替
    催告並向被告表示終止系爭房屋租賃契約之意思表示，原告
    之起訴狀繕本，經本院於110年10月14日公示送達後，已於
    同年11月3日發生送達之效力，此有本院公示送達證書在卷
    可稽，惟被告仍未於原告所限期限（3日內)給付租金，則系
    爭房屋租賃契約於110年11月6日即已發生合法終止之效力。
    由上可知，兩造間之租賃契約既已合法終止，則原告依租賃
    物返還請求權、所有物返還請求權，請求被告遷讓返還系爭
    房屋，並依租金給付請求權及不當得利給付請求權，請求被
    告給付積欠之租金暨相當於租金之不當得利，應有理由。
 2、至原告所請求被告支付未給付之租金60,000元，及自110年8
    月15日起至遷讓房屋時止之租金及相當於租金之不當得利，
    惟被告既已給付70,000元之押租金作為擔保承租人履行租賃
    債務及賠償損害之用，即應與其所積欠之租金當然抵充，是
    此原告之請求自應扣除被告已付之押租金70,000元。從而，
    原告請求被告遷讓返還系爭房屋、給付60,000元，併應自11
    0年9月15日起至遷讓返還系爭房屋之日止，按月給付70,000
    元，於法有據，應予准許，逾此範圍之請求，則乏所據，應
    予駁回。
四、本件係民事訴訟法第427條第2項第 1款因建築物定期租賃關
    係所生之爭執涉訟，本院為被告敗訴判決部分，應依同法第
    389條第1項第3款規定，職權宣告假執行；又本院斟酌本件
    係適用簡易訴訟程序之案件，僅能上訴至第二審，參考各級
    法院辦案期限實施要點，第二審簡易程序審判案件之辦案期
    限為2年，以此推估，本判決第一項因被告免為假執行致原
    告假執行延宕之期間應為2年，因此原告延後2年使用收益系
    爭房屋所受之損害，應為上開期間之租金合計1,680,000元
    （計算式：70,000 元×24 ＝1,680,000元），兼之原告因被
    告就本判決第二項免為假執行所受之損害，即為原告屆期所
    得受償之金額，爰職權宣告被告分別就本判決第一項以1,68
    0,000元、就本判決第二項以到期金額之全額為原告預供擔
    保，得免為假執行。
五、本件事證已經明確，兩造其他攻擊、防禦方法或證據，經核
    與判決結果不生影響，爰不逐一論列，附此敘明。
六、據上論結，原告之訴為一部有理由、一部無理由，依民事訴
    訟法第436條第2項、第79條、第389條第1項第3款、第392條
    第2項，判決如主文。
中　　華　　民　　國　　110 　年　　11　　月　　30　　日
                  基隆簡易庭法  官  周裕暐
以上正本係照原本作成。
對於本件判決如有不服，應於收受送達後20日內向本院提出上訴
書狀，上訴於本院合議庭，並按他造當事人之人數附具繕本。如
委任律師提起上訴者，應一併繳納上訴審裁判費。
中　　華　　民　　國　　110 　年　　11　　月　　30　　日
                            書記官  謝佳妮